【裁判字號】    99,交聲,1209
【裁判日期】    991129
【裁判案由】    違反道路交通管理處罰條例聲明異議
【裁判全文】
臺灣士林地方法院交通事件裁定        99年度交聲字第1209號
原處分機關  臺北市交通事件裁決所
異  議  人
即受處分人  黃千豪
上列異議人即受處分人因違反道路交通管理處罰條例案件，對於
臺北市交通事件裁決所民國99年11月4日北市裁罰字第裁22-A1A2
43406號裁決不服（原舉發案號：臺北市政府警察局舉發違反道
路交通管理事件通知單北市警交大字第A1A243406號），聲明異
議，本院裁定如下：
    主  文
異議駁回。
    理  由
一、按道路交通管理處罰條例所稱之汽車，包括機器腳踏車，道
    路交通管理處罰條例第3條第8款、道路交通安全規則第2條
    第1項第1款分別定有明文。次按車輛行至無號誌或號誌故障
    而無交通警察指揮之交岔路口，支線道車應暫停讓幹線道車
    先行；未設標誌、標線或號誌劃分幹、支線道者，少線道車
    應暫停讓多線道先行，車道數相同時，轉彎車應暫停讓直行
    車先行；同為直行車或轉彎車者，左方車應暫停讓右方車先
    行，道路交通安全規則第102條第1項第2款前段亦有明文規
    定。又按汽車駕駛人爭道行駛，車道數相同時，左方車不讓
    右方車先行者，處新臺幣（下同）600元以上1,800元以下之
    罰鍰，並予記違規點數1點，道路交通管理處罰條例第45條
    第9款、第63條第1項第1款分別揭櫫甚明。
二、原處分意旨略以：異議人即受處分人黃千豪於民國99年8月
    23日6時55分許，騎乘車牌號碼BEY-025號重型機車（下稱系
    爭機車），沿臺北市○○區○○街由南向北往哈密街59巷行
    駛，於行經標誌均為閃黃燈、未劃分幹、支線之同線道大龍
    街、哈密街及哈密街59巷之交岔路口（下稱系爭交岔路口）
    時，未讓沿哈密街由東向西由楊家昌駕駛之車牌號碼6271-K
    L號自用小客車（下稱系爭車輛）先行，致其系爭機車右後
    側車身與系爭車輛車頭發生碰撞而肇事，為警以「車道數相
    同時，左方車不讓右方車先行」為由，掣單舉發違規。嗣異
    議人於舉發通知單上所載之應到案日期前向原處分機關提出
    申訴，經原處分機關函請舉發單位即臺北市政府警察局交通
    警察大隊調查結果，仍認異議人有前開違規行為，原處分機
    關乃於99年11月4日以異議人有「車道數相同時，左方車不
    讓右方車先行」之違規，依道路交通管理處罰條例第45條第
    9款、第63條第1項第1款（原處分機關漏載第1款，應予補充
    ）之規定，裁決罰鍰600元整，並記違規點數1點。
三、異議意旨略以：當時伊沿大龍街由南往北行駛，在系爭交岔
    路口北側哈密街59巷口東西向的斑馬線前，正要進入哈密街
    59巷時，突然被系爭車輛從右後方衝撞，導致人車失控，方
    頭部朝北倒臥在哈密街59巷內保安宮側門前人行道，機車則
    翻覆在前方。伊並非如系爭車輛之駕駛楊家昌所述，係在哈
    密街西側南北向之斑馬線上被撞，也非左方車不讓右方車，
    裁決機關不查，逕以裁罰，自有不當，為此聲明異議等語。
四、經查：
  (一)本件異議人即受處分人黃千豪於前揭時間，騎乘系爭機車
      沿臺北市○○區○○街由南向北往哈密街59巷行駛，於行
      經標誌均為閃黃燈、未劃分幹、支線之同線道系爭交岔路
      口時，系爭機車右後側車身與沿哈密街由東向西由楊家昌
      駕駛之系爭車輛車頭發生撞擊而肇事等情，為異議人所不
      否認，並有道路交通事故現場圖、臺北市政府警察局交通
      警察大隊道路交通事故初步分析研判表、臺北市政府警察
      局大同分局交通分隊道路交通事故補充資料表各1份、現
      場照片10張、臺北市政府警察局北市警交大字第A1A24340
      6號舉發違反道路交通管理事件通知單1紙在卷可稽（見本
      院卷第6、21、22、7-9、14頁），此部分事實洵堪認定，
      合先敘明。
  (二)按道路交通安全規則第102條第1項第2款之所以規定支線
      道車應禮讓幹線道車先行、轉彎車應禮讓直行車先行、左
      方車應禮讓右方車先行，旨在確認行車順序及劃分道路路
      權，以維護交通往來之安全。故汽車駕駛人「讓車」，當
      須將車輛暫停，待有路權之他車輛駕駛人通過，安全無虞
      時，始能再繼續通行。且依前開條文之規定，於交岔路口
      應讓右方車先行之左方車，除於進入路口前應先暫停讓右
      方車先行通過外，於駛進路口跨越交岔路時，亦須隨時注
      意右方車之車況，做好停讓之準備，禮讓右方有優先權車
      輛先行作通過，以維交通安全。經查，系爭機車係右後方
      車身擦損，後方車牌之右上角凹折，系爭車輛則為右前車
      頭擦損，前方車牌之右側凹折，然兩者擦損、撞損之情形
      均屬輕微，現場亦未見任何煞車痕跡、撞擊散落物等情，
      有卷附現場照片10張、道路交通事故現場圖1紙附卷可憑
      （見本院卷第7-9、6頁），足見系爭車輛係於雙方車速均
      不快之情況下，以右前車頭朝系爭機車右後側向前擦撞，
      並非高速撞擊，亦無緊急煞停；佐以卷附道路交通事故現
      場圖顯示：哈密街巷寬12.3公尺，又系爭車輛沿哈密街行
      至系爭交岔路口前係一近20公尺之直線道路，並非彎道等
      節（見本院卷第6頁），則如異議人確於進入系爭交岔路
      口前、駛進系爭交岔路口跨越交岔路時，均有注意右方車
      之車況，焉有在行進速度不快、且係橫跨非窄巷寬之情況
      下，未能發覺行進速度亦不快、且係在視線輕易可及直線
      角度之系爭車輛之理，是異議人疏未查看，或查看後卻未
      暫停、禮讓右方有優先權之系爭車輛先行通過而繼續騎乘
      ，自有左方車不讓右方車先行之違規，縱其所述係在系爭
      交岔路口北側哈密街59巷東西向斑馬線上遭系爭車輛撞擊
      等語為真，仍無解於其確有上開違規事實甚明。
五、綜上所述，異議人確有於前揭時、地，因有於車道數相同時
    ，左方車不讓右方車先行之違規，原處分機關依道路交通管
    理處罰條例第45條第9款、第63條第1項第1款，裁處異議人
    罰鍰600元及記違規點數1點，核無違誤，本件異議人之異議
    為無理由，應予駁回。
據上論斷，應依道路交通事件處理辦法第18條，裁定如主文。
中    華    民    國    99    年    11    月    29    日
                        交通法庭法  官  謝佳純
以上正本證明與原本無異。
如不服本裁定應於送達後 5日內向本院提出抗告狀。
                                書記官  阮弘毅
中    華    民    國    99    年    11    月    29    日

司法院資訊處製作；財團法人民間司法改革基金會備份。
